【裁判字號】    88,訴,2387
【裁判日期】    900525
【裁判案由】    損害賠償
【裁判全文】
臺灣臺中地方法院民事判決                八十八年度訴字第二三八七號
    原      告    傳傑企業股份有限公司
    法定代理人    丙○○
    被      告    戊○○
                  甲○○
                  乙○○
                  丁○○
右被告因偽造文書等案件，經原告提起請求損害賠償之附帶民事訴訟（八十八年度附
民字第五八號），經本院刑事庭移送前來，本院判決如左：
被告戊○○應給付原告新臺幣貳佰參拾參萬陸仟捌佰壹拾壹元，被告戊○○、甲○○
應連帶給付原告新台幣參拾參萬零柒佰捌拾元，及均自民國八十八年一月廿八日起至
清償日止，按週年利率百分之五計算之利息。
原告其餘之訴駁回。
訴訟費用由被告戊○○負擔百分之八十四，被告戊○○、甲○○連帶負擔百分之十二
，餘由原告負擔。
本判決第一項原告勝訴部分於原告以新臺幣捌拾玖萬元為被告戊○○、甲○○供擔保
後，得假執行。但被告戊○○如於假執行程序實施前，以新臺幣貳佰陸拾陸萬柒仟伍
佰玖拾壹元預供擔保；及被告甲○○如於假執行程序實施前，以新臺幣
參拾參零柒佰捌拾元預供擔保，各得免假執行。
原告其餘假執行之聲請駁回。
甲、原告方面：
一、聲明：
（一）被告戊○○應給付原告新臺幣（下同）二百三十三萬六千八百一十一元，被告
      戊○○、甲○○、乙○○、丁○○等應連帶給付原告四十三萬八千八百二十五
      元，及均自起訴狀繕本送達翌日即八十八年一月廿八日起至清償日止，按週年
      利率百分之五計算之利息。
（二）願供擔保請准宣告假執行。
二、陳述：
（一）緣被告戊○○係原告公司之台中廠負責人，被告甲○○係會計，分別負責台中
      廠之管理、薪資表之製作等業務，被告乙○○、丁○○二人原係原告公司台中
      廠員工，於八十一年五月間，原告公司台中廠由潭子鄉遷至大雅鄉○○路五十
      八號之前，被告乙○○因小孩年幼，路途過遠，業已離職，惟為維持其勞工保
      險被保險人之身分繼續投保，由被告丁○○向被告戊○○要求被告乙○○繼續
      投保，經被告戊○○應允後，被告戊○○、甲○○二人雖明知被告乙○○並未
      實際在原告公司工作，竟共同為使被告甲○○取得被告乙○○名下薪水之不法
      所有概括犯意，由被告甲○○在其業務上製作薪資印領清冊，為之虛偽之登載
      ，並由被告丁○○、甲○○偽造被告乙○○考勤卡，以備原告公司及勞工保險
      局抽查，並供原告公司向勞工保險局投保之用，原告公司因此陷於錯誤，如數
      給付被告乙○○名義之薪資至八十四年三月間止，共計四十三萬八千八百二十
      五元，被告戊○○、甲○○領取被告乙○○名義之薪資後，即由被告戊○○允
      諾給予被告甲○○使用。嗣經原告公司查閱公司員工考勤卡片、薪資計算表及
      詢問本公司員工結果，証實被告戊○○另又偽造訴外人陳珠瓊上班証明，自八
      十四年五月至九月止，計詐領薪資八萬七千三百五十元，連同偽造訴外人高秋
      錦上班証明，自八十一年一月一日至八十六年十一月卅日止，計詐領薪資一百
      四十七萬五百七十元，另復偽造訴外人陳林玉雲上班証明，自八十一年一月一
      日起至八十四年四月卅日止，計詐領薪資七十七萬八千八百九十一元，共計詐
      領二百三十三萬六千八百一十一元。上開事實業據台灣台中地方法院檢察署檢
      察官提起公訴，經鈞院刑事庭八十七年自字第八三號、八十八年度訴字第八三
      號判決，又經台灣高等法院台中分院刑事庭以八十八年度上訴字第一六五五號
      、一六五七號判決被告戊○○有期徒刑一年，被告甲○○有期徒刑五月，被告
      乙○○、丁○○有期徒刑各三月均緩刑二年。
（二）按因故意或過失，不法侵害他人之權利者，負損害賠償責任。故意以背於善良
      風俗之方法，加損害於他人者亦同。又按數人共同不法侵害他人之權利者，連
      帶負損害賠償責任，民法第一百八十四條、第一百八十五條第一項前段分別著
      有明文。查被告四人共同向原告公司詐領被告乙○○之薪資四十三萬八千八百
      二十五元，故訴請被告四人連帶賠償四十三萬八千八百二十五元。被告戊○○
      另偽造陳珠瓊、高秋錦及陳林玉雲等三人上班証明，共詐領二百三十三萬六千
      八百一十一元，是原告自得依侵權行為法則向被告戊○○請求賠償。
三、証據：提出被告詐領薪資之清表影本四份、台灣台中地方法院檢察署檢察官八十
    七年度偵字第一三二七九號、第二六三三一號起訴書影本，本院刑事庭八十七年
    自字第八三號、八十八年度訴字第八三號判決影本，台灣高等法院台中分院刑事
    庭八十八年度上訴字第一六五五號、一六五七號判決影本為証。
乙、被告戊○○方面：未於最後言詞辯論期日到場，依其以前到場之陳述：
一、聲明：駁回原告之訴及假執行之聲請。並陳明如受不利判決時，願供擔保請准宣
    告免為假執行。
二、陳述：
（一）伊係在八十一年十月份始成為原告公司之員工，在此之前被告為訴外人祥騏股
      份有限公司（下稱祥騏公司）之負責人，尚非原告之員工，自無可能領取原告
      公司八十一年一月至九月之薪資，更無詐領原告薪資之可能，有祥騏公司八十
      一年十月一日之退保申請書，及原告八十一年十月一日為被告及原祥騏公司員
      工加保申請書，証明伊確實在八十一年十月份始為原告公司之員工，易言之，
      八十一年一月至九月份非原告公司之員工，自無領取原告公司薪資，如何能藉
      著領取薪資機會，以他人名義領取額外薪資，是刑事判決之認定及原告之主張
      顯與事實不符，亦背常理。
（二）又依原告為被告甲○○申報之扣繳憑單，亦可証明伊與被告甲○○並無共同詐
      領原告公司之薪資，甲○○部份係原告同意補貼，蓋原告並未以甲○○薪資表
      上所列薪資填寫申報甲○○八十一年度扣繳憑單，反而以多出薪資表上所載薪
      資二萬多元數額申報；又細觀該扣繳憑單，記載所得所屬年月係自八十一年十
      月至十二月，而依原告所提薪資表上載甲○○之薪資自八十一年十月至十二月
      薪資總額為五萬九千六百元；該扣繳憑單十月至十二月之記載卻為八萬三千六
      百元，足証原告同意依原祥騏公司慣例補貼甲○○，否則何以原告未按薪資表
      上甲○○所列之薪資五萬九千六百元申報及扣繳，反以實際領得八萬三千六百
      元扣繳及申報，該多出之二萬四千元作何解釋？
三、証據：提出勞工保退保申請書影本、勞工保險加保申請書影本、扣繳憑單影本乙
    份為証。
丙、被告甲○○方面：
一、聲明：駁回原告之訴及假執行之聲請。並陳明如受不利判決時，願供擔保請准宣
    告免為假執行。
二、陳述：
（一）伊與被告乙○○均原為祥騏公司台中廠之員工，祥騏公司將台中廠讓與原告公
      司，員工亦隨同轉往原告公司任職，故祥騏公司於八十一年十月一日為被告乙○○向勞工保險局申報離職退保，同日原告公司為被告乙○○申報加保，顯見
      同案被告乙○○在十月一日退保前為祥騏公司之員工，並未在原告公司任職，
      焉有可能於八十一年六月起即向原告公司領取薪資，則伊亦無可能自八十一年
      六月起即取得其薪資。再者，刑事判決認原告公司於八十一年六月即遷至台中
      縣大雅鄉○○路設立新廠，認定被告乙○○離職時間係於八十一年六月一日前
      ，惟祥騏公司台中廠讓與原告公司後，為安排公司員工出路，曾對所屬員工發
      布公告，告知所屬工廠將於八十一年十月一日遷廠，欲留任者於八十一年十二
      月卅一日前登記以辦理相關手續，可証祥騏公司確實將員工改至原告公司任職
      係在八十一年十月一日，而非同年六月一日。又被告乙○○並非自轉任原告公
      司後即未曾上班，而是至八十二年五月始離職，故刑事判決記載於八十二年五
      月前有關乙○○之薪資，亦由伊領取，顯然有誤。
（二）又伊任職於台中廠，原告總公司設在高雄，伊並未直接與原告總公司聯繫，台
      中廠之一切事務由廠長即被告戊○○負責，關於薪資亦經由被告戊○○指示辦
      理，並由戊○○與總公司聯繫交涉，而伊於被告乙○○離職後，改以領取其薪
      資以為補助，此部分係由被告戊○○決定，被告戊○○並向伊表示已取得原告
      公司同意，既經負責人如此表示，伊自無懷疑而領取。況且在被告乙○○未離
      職前，即被告戊○○於祥騏公司時代，亦有同樣之補助情形，而從原告公司為
      伊申報八十一年度所得稅扣繳憑單，申報金資為八萬三千六百元，而原告公司
      於八十一年十月至十二月所得薪總額為五萬九千六百元，由此可知原告公司當
      時同意領取補貼。
三、証據：提出退保請書、加保申請書、公告影本、扣繳憑單影、薪資表影本各乙份
    為証。
丁、被告乙○○、丁○○方面：
一、聲明：駁回原告之訴及假執行之聲請。並陳明如受不利判決時，願供擔保請准宣
    告免為假執行。
二、陳述：伊等僅是單純寄保，並無不法所有之意圖，也不知道這樣係違法。
    理      由
一、本件被告戊○○經合法通知，未於最後言詞辯論期日到場，核無民事訴訟法第三
    百八十六條所列各款情形，爰依原告之聲請，由其一造辯論而為判決。
二、本件原告公司於八十八年一月廿七日起訴時原請求被告戊○○、陳珠瓊應連帶賠
    償原告八萬七千三百五十元，被告戊○○、高秋錦應連帶賠償原告一百四十七萬
    五百七十元，被告戊○○、陳林玉雲應連帶賠償原告七十七萬八千八百九十一元
    ，被告戊○○、甲○○、乙○○、丁○○等應連帶給付原告四十三萬八千八百二
    十五元，及均自起訴狀繕本送達翌日即八十八年一月廿八日起至清償日止，按週
    年利率百分之五計算之利息。嗣於八十八年八月廿六日以書狀減縮聲明為被告戊○○應給付原告二百三十三萬六千八百一十一元，被告戊○○、甲○○、乙○○
    、丁○○等應連帶給付原告四十三萬八千八百二十五元，及均自起訴狀繕本送達
    翌日即八十八年一月廿八日起至清償日止，按週年利率百分之五計算之利息。合
    於民事訴訟法第二百五十五條第一項第三款規定，先予敘明。
三、本件原告主張之事實，業據其提出被告詐領薪資之清表影本四份、台灣台中地方
    法院檢察署檢察官八十七年度偵字第一三二七九號、第二六三三一號起訴書影本
    ，本院刑事庭八十七年自字第八三號、八十八年度訴字第八三號判決影本，台灣
    高等法院台中分院刑事庭八十八年度上訴字第一六五五號、一六五七號判決影本
    為証。惟（一）被告戊○○於刑事案件審理時坦承高秋錦、陳珠瓊、陳林玉雲等
    三人於前開時間並未在原告公司上班，但有以該三人之名義領取薪資，該三人之
    上開薪資均由其領取，及被告乙○○離職後，原告公司確仍以乙○○之名義投保
    勞工保險，並由被告甲○○以被告乙○○之名義繼續領取上開薪資等事實不諱，
    惟辯稱伊於八十一年十月始為原告公司員工，且伊同意於被告乙○○離職後仍由
    被告甲○○以乙○○之名義繼續領取薪資，係因甲○○身兼數職，為獎勵其忠勤
    ，並避免引起他人之不滿，遂以上開暗中補貼之方式給予甲○○領取，但均係事
    先徵求原告公司負責人丙○○之同意後始為之云云。（二）被告甲○○辯稱：被
    告乙○○確實沒有到公司上班，知道被告乙○○是寄保，被告乙○○之薪資由伊
    領取，是被告戊○○多給的薪資作為補貼等語。（三）被告乙○○辯稱：伊離職
    不上班就沒有領薪水了，因為在傳傑公司工作多年，離職了斷保險覺得可惜，才
    徵求被告戊○○同意暫時寄保，沒有領薪資，保險費是自己繳得，有領門診診療
    單就醫等語。（四）被告丁○○辯稱：是徵求台中廠負責人即被告戊○○同意，
    才寄保的，考勤卡是被告甲○○拿給渠蓋過一次云云。
四、惟查，高秋錦、陳珠瓊、陳林玉雲等三人對於右開同意被告戊○○以其三人之名
    義領取上開薪資之犯罪事實於刑事庭分別供認不諱。次查原告公司負責人丙○○
    始終否認有同意被告戊○○以高秋錦、陳珠瓊、陳林玉雲等三人之名義領取上開
    薪資及同意於被告乙○○離職後仍由被告甲○○以被告乙○○之名義繼續領取上
    開薪資並參加勞工保險等事實，亦否認同意被告戊○○有所謂額外之薪資，而被
    告戊○○復無法提出確切證據證明原告公司負責人丙○○確有上開同意之事，是
    被告戊○○此部分所辯並不足取。另祥騏公司於七十七年三月間成立時，有祥騏
    公司之公司執照在刑事卷足憑；而祥騏公司係於八十一年一月間將固定資產出售
    予原告公司，並由原告公司租用廠房，亦有有發票、公證書附卷足證，是被告戊○○另辯稱在祥騏股份有限公司時，公司已同意其以高秋錦、陳珠瓊、陳林玉雲
    等人之名義領取薪資云云，亦無可採。第查原告公司並無任何理由於被告乙○○
    離職後，仍同意被告乙○○在該公司繼續參加勞工保險或以給付被告乙○○名義
    之薪資給予被告甲○○領取，況原告公司倘於被告乙○○離職後，因被告甲○○
    身兼數職而欲多給付薪資予被告甲○○，大可光明正大直接加薪或以給付加班費
    之方式為之，何須以此迂迴之手段為之？且所謂補貼被告甲○○之薪資，竟然每
    月均有差異，此尤與常情有違，益證被告戊○○、甲○○此部分所辨亦不足憑採
    。綜上所述，足證被告戊○○上開所辯顯係飾卸之詞，不足採信。又被告戊○○
    於本院所提之被告甲○○各類所得扣繳暨免扣繳憑單，經核均無法證明原告公司
    曾同意被告戊○○為上開行為，故無法資為有利於之認定，併此敘明。
五、按因故意或過失，不法侵害他人之權利者，負損害賠償責任。故意以背於善良風
    俗之方法，加損害於他人者亦同。又按數人共同不法侵害他人之權利者，連帶負
    損害賠償責任，民法第一百八十四條、第一百八十五條第一項前段分別定有明文
    。依前所述，被告戊○○以詐術領取原告公司給付予陳珠瓊、高秋錦及陳林玉雲
    等三人之薪資，被告戊○○、甲○○共同以詐術領取原告公司給付被告乙○○之
    薪資，使原告公司有損害，此種以詐騙之方法，使人為物之交付的行為，自屬背
    於善良風俗，另參諸台灣高等法院台中分院刑事庭八十八年度上訴字第一六五五
    號、一六五七號判決亦就上開事實判決被告戊○○、甲○○因詐欺罪各處有期徒
    刑一年、五月確定，益可証該行為顯然背於善良風俗，被告戊○○、甲○○自應
    對原告公司負損害賠償責任及連帶損害賠償責任。
六、又按因犯罪而受損害之人，於刑事訴訟程序固得附帶提起民事訴訟，對於被告請
    求回復其損害，但其請求回復之損害，以被訴犯罪事實所生之損害為限，否則縱
    令得依其他事由，提起民事訴訟，亦不得於刑事訴訟程序附帶為此請求（最高法
    院六十年台上六三三號判例可資參照）。查依台灣高等法院台中分院刑事庭八十
    八年度上訴字第一六五五號、一六五七號判決認定被告戊○○就以陳珠瓊、陳林
    玉雲、高秋錦三人之名義詐領之金額共為二百三十三萬六千八百一十一元；被告
    戊○○、甲○○以被告乙○○名義詐領之金額為三十三萬零七百八十元，有該等
    判決書在卷可稽，是原告公司所受之損害應以上述金額為限，從而，原告請求被
    告戊○○應給付原告二百三十三萬六千八百一十一元，被告戊○○、甲○○應連
    帶給付原告三十三萬零七百八十元，及均自起訴狀繕本送達翌日起即八十八年一
    月廿八日起至清償日止，按週年利率百分之五計算之利息，為有理由，應予准許
    。逾此範圍之請求，為無理由，應予駁回。至於被告乙○○、丁○○二人雖亦經
    台灣高等法院台中分院刑事庭八十八年度上訴字第一六五五號、一六五七號判決
    認定共同犯有詐欺罪，惟該判決認為原告公司因為被告乙○○、丁○○之詐術而
    向勞工保險局投保，保險費由被告丁○○之薪資扣繳，勞工保險局亦因而陷於錯
    誤，同意被告乙○○投保，被告乙○○即以勞工保險被保險人身份，至八十四年
    三月八日辦畢退保止，先後領取就診單三十五份就醫，而詐領超過保險費部分之
    醫療給付，是因被告乙○○、丁○○詐欺行為受損害之對象應為勞保局，而非原
    告公司，原告公司自非被告乙○○、丁○○犯罪而受損害之人，自不得對渠等請
    求損害賠償，是原告公司此部分之請求，為無理由，亦應予駁回。
七、兩造陳明願供擔保，聲請宣告假執行或免為假執行，經核原告勝訴部分，合於法
    律規定，爰分別酌定相當之擔保金額宣告之；原告其餘假執行之聲請，因訴之駁
    回而失所依據，不予准許。
八、因本案事證已臻明確，兩造其餘主張陳述及所提之證據，均毋庸再予審酌，附此
    敘明。
九、據上論結，本件原告之訴一部有理由，一部無理由，依民事訴訟法第三百八十五
    條第一項前段、第七十九條但書、第八十五條第二項、第三百九十條第二項、第
    三百九十二條，判決如主文。
中      華      民      國    九十      年      五      月    二十五    日
                                臺灣臺中地方法院民事第一庭
~B法      官  廖穗蓁
右為正本係照原本作成
如不服本判決，應於判決送達後二十日內，向本院提出上訴狀。
中      華      民      國    九十      年      五      月    二十八    日
~B法院書記官


司法院資訊處製作；財團法人民間司法改革基金會備份。
